臺灣板橋地方法院交通事件裁定　　　 　94年度交聲字第241號
原處分機關　交通部公路總局臺北區監理所板橋監理站
異　議　人　乙○○
即受處分人
上列受處分人因違反道路交通管理處罰條例案件，對於交通部公
路總局臺北區監理所板橋監理站民國94年 2月22日所為之處分（
原處分案號：板監違字第裁 41－A4L202555號）聲明異議，本院
裁定如下：
    主  文
異議駁回。
    理  由
一、按機器腳踏車行駛之車道及轉彎，應依標誌或標線之規定行
    駛，無標誌或標線者，同向三車道以上道路，均應以兩段方
    式進行左轉彎，道路交通安全規則第99條第1項第3款前段定
    有明文。次按汽車駕駛人轉彎時，不依標誌、標線、號誌指
    示者，處銀元200 元以上600 元以下（即新臺幣600 元以上
    1800元以下）罰鍰，道路交通管理處罰條例第48條第2 款定
    有明文。又汽車駕駛人有第48條情形者，除依原條款處罰鍰
    外，並予記違規點數1 點，同條例第63條第1 項第1 款亦有
    規定。復按，行政罰因以行政義務之違反，為其可罰性之依
    據，而於責任要件上無刑事制裁法以處罰故意犯為原則、處
    罰過失犯為例外理論之適用，亦未設類似刑法關於過失犯之
    處罰，以法律有明文規定者為限之法文，惟此非謂行政罰不
    以有責性為主觀要件，蓋其處罰仍帶有對於違反行政義務之
    不法行為加以非難、制裁之內涵，自以行為人之行為出於故
    意或過失為必要；但應受行政罰之行為，僅須違反禁止規定
    或作為義務，而不以發生損害或危險為其要件者，推定為有
    過失，於行為人不能舉證證明自己無過失時，即應受處罰，
    此觀諸司法院大法官會議釋字第275號解釋文內容即明。
二、異議意旨略謂：異議人即受處分人乙○○於民國（下同）94
    年1 月8 日晚間6 時40分許，騎乘車牌號碼N77 ─810 號重
    型機車，由臺北市○○路左轉館前路時，未見任何禁止左轉
    或機車兩段式左轉之標誌，在左轉到館前路之後被警察攔下
    ，警察說以渠違規左轉取締，並開單告發。渠遭舉發後12分
    鐘回到現場，拍照存證，可見當時現場未設置機車二段左轉
    標誌，為此聲明異議，爰請求撤銷原處分云云。
三、經查，異議人即受處分人乙○○於94年1 月8 日晚間6 時40
    分許，騎乘車牌號碼N77 ─810 號重型機車，行經臺北市○
    ○路與襄陽路路口處，因不依標誌、標線指示轉彎，為臺北
    市政府警察局交通警察大隊員警甲○○當場攔停，並掣開第
    A4L202555 號舉發通知單舉發等情，有前揭舉發通知單影本
    及臺北市政府警察局交通警察大隊94年2 月17日北市警文三
    分交字第09430387400 號函各1 紙在卷可稽。嗣由交通部公
    路總局臺北區監理所板橋監理站以異議人不依標誌標線號誌
    指示，違反道路交通管理處罰條例第48條第1 項第2 款及第
    63條第1 項之規定，科處罰鍰新臺幣600 元並記違規點數1
    點，有該裁決書1 件在卷可佐。雖異議人雖執前詞置辯，惟
    經本院傳喚證人即本件舉發員警甲○○到庭具結證稱：當時
    異議人是由襄陽路由西往東方向行駛，到了館前路口的時候
    ，異議人沒有依兩段式左轉規定，而直接左轉。原先是在人
    行道上設置機車兩段式左轉標誌，之前曾經有民眾反應被樹
    擋到標誌，所以有在號誌上設置標誌，但是東北角上所設置
    的機車二段左轉標誌並沒有被樹木或其他的遮蔽物擋到，應
    該可以看的很清楚等語（參見本院94年4 月4 日訊問筆錄第
    2 頁及第3 頁）。復衡諸證人即警員甲○○與異議人素不相
    識，並無宿怨，亦無仇隙，應無甘冒自身觸犯偽證罪之風險
    而涉詞誣攀異議人之理，故其證言應堪採信。再者，交通警
    員掣單舉發違反道路交通管理處罰條例所列之違規事實，本
    質上為行政處分，係公務員基於職務上權力，依法就特定之
    具體事件所為具有公法上效果之單方行政行為，基於公務員
    為公法上行為具有公信力之原則，該行政處分當可被推定為
    真正，其據以依法處分之事實認定亦為真正無誤，此與民事
    訴訴法第355 條第1 項規定：「文書，依其程式及意旨得認
    作公文書者，推定為真正」之情形相同，本此公信原則，立
    法者以道路交通管理處罰條例第92 條 第3 項之授權，賦予
    行政機關訂定違反道路交通管理事件統一裁罰基準及處理細
    則，使執勤員警得當機處分，以達其維護交通秩序、安全之
    行政目的。復無證據足證值勤警員有捏造事實違法取締之情
    事，則執勤警員本其維護交通秩序、安全職責所為之舉發，
    自應受到合法、正確之推定，異議人指摘原處分不當尚屬無
    據。且臺北市○○路與襄陽路交岔路口由西往東方向之「機
    慢車兩段左轉」標誌，已92年11月20日設置於路口前之人行
    道上，並於內側車道繪設「禁行機車」標字，而臺北市交通
    管制工程處又於94年1 月6 日拆除上開人行道上舊有「機慢
    車兩段左轉」標誌，並更換兩面較大型改掛於近遠端號誌橫
    桿上，此有臺北市政府交通管制工程處94年3 月23日北市交
    工程字第09431160200 號函1 紙及現場圖1 件在卷可考。是
    異議人於違規時，該路口確已設置有機車兩段式左轉標誌。
    異議人既欲利用公路駕車通行，自應遵守道路交通各項標誌
    、標線及號誌之指示，及為遵守道路之各項管制措施，而有
    查詢或蒐集相關資料之客觀注意義務。又異議人雖提出現場
    照片，表明違規地點未設置機車兩段式左轉標誌，有現場照
    片共5 幀。然上揭照片，未明顯攝出現場無機車兩段式左轉
    標誌。縱使異議人未見有何機車兩段式左轉標誌，亦應依道
    路交通安全規則第99條第1 項第3 款前段，在同向三車道之
    襄陽路上左轉館前路時，進行兩段式左轉。異議人徒以前詞
    置辯，無何其他無過失之舉證以供調查，亦無從排除過失之
    推定，揆諸首開法條規定及說明，仍不得免罰甚明。綜上本
    件違規事證明確，異議人騎乘機車未遵守道路交通標誌行駛
    之規定，堪予認定。從而，原處分機關據以援引上開規定，
    裁處罰鍰新臺幣600 元，並記違規點數1 點，並無不當。
    本件異議為無理由，應駁回之。
四、據上論斷，應依道路交通案件處理辦法第19條，裁定如主文
    。
中　　華　　民　　國　　94　　年　　4 　　月　　26　　日
                  交通法庭  法　官  高玉舜
以上正本證明與原本無異
如不服本裁定應於送達後5日內向本院提出抗告狀
                            書記官　田世杰
中　　華　　民　　國　　94　　年　　4 　　月　　26　　日
